【裁判字號】    98,抗,403
【裁判日期】    981215
【裁判案由】    停止羈押
【裁判全文】
臺灣高等法院臺南分院刑事裁定
                             98年度抗字第403號
抗  告  人  臺灣臺南地方法院檢察署檢察官
被      告  甲○○
選任辯護人  許世烜  律師
            邵  華  律師
            蘇新竹  律師
上列抗告人因停止羈押案件，不服臺灣臺南地方法院中華民國98
年12月7日裁定（98年度金重訴字第1號）提起抗告，本院裁定如
下：
    主  文
原裁定撤銷，發回臺灣臺南地方法院更為裁定。
    理  由
一、本件抗告意旨略以：(一)本件宣示准被告以新台幣柒仟萬元具
    保停止羈押之裁定，並未通知檢察官到庭陳述意見，亦未將
    書面裁定送達檢察官，至檢察官無從知悉裁定理由，故該裁
    定之程序已有重大違誤。(二)羈押之強制處分屬於法官保留事
    項，依據刑事訴訟法第403條第1項及第404條暨司法院大法
    官第665號解釋理由書之意旨，檢察官對於審判中法院所為
    停止羈押之裁定既得提起抗告，則法院自應將該裁定送達檢
    察官，俾檢察官得以該裁定行使抗告權，而臺灣臺南地方法
    院未將本件停止羈押之書面裁定送達檢察官，其程序自非適
    法。(三)被告曾於企圖持偽造之外國護照逃亡國外時，遭本署
    檢察官指揮移民署官員機場出境大廳及時逮捕歸案，顯見其
    有逃亡之明確事證。且其後，更發現被告另持有其他偽造外
    國護照，則其有逃亡之虞亦甚明確。爰依法提起抗告，求為
    撤銷原裁定，更為適當合法之裁定云云。
二、按刑事訴訟法第第101條第1項第1款規定，被告經法官訊問
    後，認為犯罪嫌疑重大，逃亡或有事實足認為有逃亡之虞者
    ，非予羈押，顯難進行追訴、審判或執行者，得羈押之。又
    有無羈押之必要，自應按照訴訟進行程度，及其他一切情事
    ，由法院斟酌認定（最高法院29年抗字第57號判例參照）。
    次按刑事被告經訊問後，認有法定羈押原因，於必要時得羈
    押之，所謂必要與否或執行羈押後，有無繼續之必要，仍許
    法院斟酌訴訟進行程度及其他一切情事而為認定（最高法院
    46年度台抗字第6號判例參照）。
三、原審於98年12月17日訊問被告甲○○後，裁定甲○○提出新
    臺幣柒仟萬元之保證書或保證金後，准予停止羈押等情，固
    非無見，經查：
  (一)按憲法第16條規定人民有訴訟權，旨在確保人民得依法定程
    序提起訴訟及受公平之審判。至於訴訟救濟應循之審級、程
    序及相關要件，應由立法機關衡量訴訟案件之種類、性質、
    訴訟政策目的以及訴訟制度之功能等因素，以法律為合理之
    規定。檢察官對於審判中法院所為停止羈押之裁定是否得提
    起抗告，乃刑事訴訟制度之一環，衡諸大法官會議第442號
    、第512號、第574號解釋意旨，立法機關自得衡量相關因素
    ，以法律為合理之規定，司法院大法官會議解釋第665號解
    釋理由書明言。因此，檢察官基於刑事訴訟程序中當事人之
    地位，對於審理案件之羈押庭自得參加訴訟，並且於訴訟程
    序中提出意見（刑事訴訟法第101條第2項參照）或對於羈押
    裁定提出抗告，原審未為通知檢察官到庭陳述意見，亦未將
    裁定意見書送達檢察官，程序上自有違誤。
  (二)又依相關訊問筆錄及證據以觀，被告甲○○擁有多國護照，
    並且曾於檢察官執行搜索時持他國偽造護照欲出境逃到澳門
    時為警、檢當場查獲並遭拘提之情事，並於偵查中為檢察官
    發覺持有第三國之護照，並於其後才稱已自動將該第三國即
    幾內亞國之護照截角作廢，該本護照之效用已失效等語抗辯
    （見偵聲卷第5-6頁），足見被告甲○○於本案爆發後顯有
    預謀逃亡，原審就此未予特別審酌被告確有逃亡之虞，逕予
    對被告停止羈押，尚嫌速斷。
  (三)再者，被告所涉為證券交易法第171條第1項第2、3款規定，
    依第171條第2項論處及同法第157條之1第1項第5款、第171
    條第1項第1款等罪嫌，為最輕本刑五年以上有期徒刑之罪。
    且因經濟犯罪所得鉅大，實質上無法確保被告能確實到案進
    行審理。核諸相關事證，顯見被告之犯行，有刑事訴訟法第
    101條第1項所列具有羈押必要之事由，況類此之犯罪，經判
    決確定或審理中為了逃避執行，而以偷渡之方式潛逃國外之
    事例屢見不鮮，被告既有逃亡之虞之明確事證已如上述，則
    原審裁定逕予對被告甲○○停止羈押，顯非適法。
四、綜上所述，本件原審對被告甲○○提出新臺幣柒仟萬元之保
    證書或保證金後，准予停止羈押等情，惟原審對被告甲○○
    停止羈押之裁定時，未為通知檢察官到庭陳述意見，亦未將
    裁定意見書送達檢察官，又被告甲○○於本案爆發後持他國
    偽造護照預謀逃亡，原審就此未予特別審酌，及本件被告甲
    ○○所犯為最輕本刑五年以上有期徒刑之罪，經濟犯罪所得
    鉅大，實質上無法確保被告確無逃亡之虞，則原審未審酌被
    告甲○○是否確有羈押之必要，逕予對被告停止羈押，顯有
    未洽，從而檢察官提起抗告，並以上開情詞指摘原裁定不當
    ，非無理由，自應由本院將原裁定撤銷發回，由原審法院就
    被告是否具有羈押之要件及羈押之必要性，另行調查後再為
    適法之裁判。
五、據上論斷，依刑事訴訟法第413條，裁定如主文。
中    華    民    國    98    年    12    月    15    日
                  刑事第五庭    審判長法  官  戴勝利
                                      法  官  蔡美美
                                      法  官  顏基典
以上正本證明與原本無異。
不得抗告。
                                      書記官  呂嘉文
中    華    民    國    98    年    12    月    15    日


司法院資訊處製作；財團法人民間司法改革基金會備份。
